【裁判字號】    95,抗,94
【裁判日期】    950823
【裁判案由】    拍賣抵押物
【裁判全文】
臺灣士林地方法院民事裁定                95年度抗字第94號
抗  告  人  甲○○即黃裴梃）.
相  對  人  乙○○
抗告人因與相對人間等拍賣抵押物事件，抗告人對於中華民國95
年7 月10日本院95年度拍字第503 號裁定提起抗告，本院裁定如
下：
    主  文
抗告駁回。
抗告程序費用新台幣壹仟元由抗告人負擔。
    理  由
一、抗告意旨略以：相對人前於民國93年6 月10日將第三人即債
    務人葉佑民所有如原裁定附表所示之土地（以下簡稱系爭土
    地）設定本金最高限額新台幣（以下同）1,000 萬元之第3
    順位抵押權，按一般社會慣例，金融機構貸款第1 順位須加
    本金2 成、第2 順位至少加本金3 至5 成，民間第3 順位至
    少本金加倍，以此推算，債務人葉佑民貸得金額應不超過
    500 萬元。嗣債務人葉佑民與抗告人簽訂協議書，將系爭土
    地售予抗告人，抗告人已陸續給付450 萬元左右，惟債務人
    葉佑民始終無法提出相對人之抵押權塗銷同意書。系爭土地
    使用分區為綠地，參考中華徵信所鑑定價格，目前土地價格
    連第1 順位抵押債權亦無法清償，僅能期待未來改為住宅區
    ，詎94年9 月間旬債務人葉佑民簽發之票據陸續退票且列為
    拒絕往來戶，並自同年10月起避不見面，抗告人數度連絡相
    對人均未獲置理，旋接獲本件裁定，爰聲請廢棄原裁定，並
    駁回相對人在原審之聲請云云。
二、按扺押權人於債權已屆清償期而未清償者，得聲請法院拍賣
    抵押物，就其賣得價金而受清償，民法第873 條第1 項定有
    明文。又不動產所有人設定抵押權後，得將不動產讓與他人
    ，但其抵押權不因此而受影響，同法第867 條亦有明文規定
    。復按，聲請拍賣抵押物，原屬非訟事件，祇須其抵押權已
    經依法登記，並依登記之清償期業已屆滿而未受清償時，法
    院即應為許可拍賣之裁定（最高法院58年台抗字第524 號判
    例參照）。蓋法院所為准駁之裁定，無確定實體法上法律關
    係存否之性質，於債權及抵押權之存否無既判力，故只須其
    抵押權已經依法登記，且債權已屆清償期而未受清償，法院
    即應為准許拍賣抵押物之裁定，至對於此項法律關係有爭執
    之人，自得提起訴訟以資救濟，不得僅以抗告程序聲明其爭
    執，並據為廢棄拍賣抵押物裁定之理由。
三、本件相對人主張債務人葉佑民於93年6 月10日，以系爭土地
    為向其借款之擔保，設定1,000 萬元之本金最高限額抵押權
    ，存續期間自93年6 月10日起至94年6 月9 日止，債務清償
    日期為94年6 月9 日，經登記在案，嗣債務人葉佑民於94年
    6 月23日將上開不動產售予抗告人，並於94年8 月15日辦理
    移轉登記在案，因相對人執有債務人葉佑民及第三人葉木盛
    共同簽發、面額共計34,205,000元之本票23紙，約定清償日
    期為94年6 月9 日，屆期不獲兌現，爰聲請准予裁定拍賣抵
    押物等語，並提出抵押權設定契約書、他項權利證明書、土
    地登記謄本、本票、台灣台北地方法院民事裁定等影本，可
    證明其抵押權已經依法登記，且債權已屆清償期而未受清償
    ，揆諸前揭說明，原法院據以准許相對人拍賣抵押物之聲請
    ，並無不當。抗告意旨縱或屬實，亦屬實體上之爭執，依首
    開說明，抗告人應就爭執事項，另行起訴，以求解決，茲仍
    提起抗告，請求廢棄原裁定，不能謂有理由。
四、據上論結，本件抗告為無理由，依非訟事件法第46條、第21
    條第2 項、第24條第1 項、民事訴訟法第495 條之1 第1 項
    、第449 條第1 項、第78條，裁定如主文。
中    華    民    國    95    年    8    月    23     日
                  民事第二庭  審判長法  官  陳介源
                                    法  官  陳梅欽
                                    法  官  陳玉曆
以上正本證明與原本無異。
如不服本裁定，僅得於收受本裁定正本送達後10日內，以適用法
規顯有錯誤為理由，向本院提出再抗告狀，（須附繕本1 份及繳
納再抗告裁判費新臺幣1,000 元），經本院許可後始可再抗告。
中    華    民    國    95    年    8     月    25    日
                                    書記官  蔡雨呈


司法院資訊處製作；財團法人民間司法改革基金會備份。
